【裁判字號】    95,交聲,492
【裁判日期】    951117
【裁判案由】    違反道路交通管理處罰條例聲明異議
【裁判全文】
臺灣士林地方法院交通事件裁定         95年度交聲字第492號
原處分機關  臺北市交通事件裁決所
異  議  人
即受處分人  乙○○
上列異議人即受處分人因違反道路交通管理處罰條例案件，對於
臺北市交通事件裁決所中華民國95年6 月19日所為之處分（原處
分案號：北市裁二字第裁22-AEU316738號、第裁22-AEU316739號
）聲明異議，本院裁定如下：
    主  文
異議均駁回。
    理  由
壹、程序部分：
一、民國94年2 月5 日公布、95年2 月5 日施行之行政罰法第1
    條明文規定「違反行政法上義務而受罰鍰、沒入或其他種類
    行政罰之處罰時，適用本法。但其他法律有特別規定者，從
    其規定」，足認行政罰法係屬行政罰之基本法，而道路交通
    管理處罰條例本質上係屬行政罰而非刑罰，此由該條例中就
    交通違規行為所定法律效果包括罰鍰、吊扣證照裁罰等行政
    罰觀之甚明（參照行政罰法第1 條、第2 條將罰鍰、吊扣證
    照處分均定為行政罰），是以，該條例因本身未設有法律變
    更比較之規定，自應適用行政罰法之規定。又按行為後法律
    或自治條例有變更者，適用行政機關最初裁處時之法律或自
    治條例；但裁處前之法律或自治條例有利於受處罰者，適用
    最有利於受處罰者之規定，行政罰法第5 條定有明文。
二、查本件異議人即受處分人乙○○行為後，94年12月28日修正
    公布之道路交通管理處罰條例第53條及第60條第1 項，業於
    95年7 月1 日施行，經比較新舊法，構成要件及裁罰均屬相
    同，依上開行政罰法第5 條規定，本件違規行為自應適用行
    政機關最初裁處時之法律即修正前道路交通管理處罰條例第
    53條、第60條第1 項及第63條第1 項第1 款、第3 款規定論
    處，合先敘明。
貳、實體部分：
一、按汽車行駛至交岔路口，其行進、轉彎，應遵守燈光號誌或
    交通警察之指示，道路交通安全規則第102 條第1 項第1 款
    著有明文。再按汽車駕駛人，行經有燈光號誌管制之交岔路
    口闖紅燈者，處新臺幣（下同）1 千8 百元以上5 千4 百元
    以下罰鍰，並記違規點數3 點，又汽車駕駛人，駕駛汽車有
    違反道路交通管理處罰條例之行為，經交通勤務警察或依法
    令執行交通稽查任務人員制止時，不聽制止或拒絕停車接受
    稽查而逃逸者，除按各該條規定處罰外，處3 千元以上6 千
    元以下罰鍰，並記違規點數1 點，修正前道路交通管理處罰
    條例第53條、第60條第1 項，及同條例第63條第1 項第1 款
    、第3 款復分別定有明文。
二、原處分意旨略以：異議人即受處分人乙○○於95年5 月5 日
    7 時44分許，駕駛其所有之車牌號碼CY-9275 號自用小客車
    ，沿臺北市○○區○○路東向西方向行駛，在行至內湖路與
    港墘路之有燈光號誌管制之交岔路口前，先不依當時號誌所
    指示之紅燈停車等待，反逕自闖紅燈行駛，其上開違規行為
    ，經在場值勤員警以指揮棒指示並鳴笛制止，惟異議人復不
    聽制止而加速逃逸，經警掣單逕行舉發「闖紅燈」、「違規
    經警鳴笛制止不停加速逃逸」之違規，爰依修正前道路交通
    管理處罰條例第53條、第60條第1 項之規定，分別裁處異議
    人罰鍰2 千7 百元、3 千元，並依修正前同條例第63條第1
    項第1 款、第3 款之規定，並記違規點數4 點。
三、異議人於異議狀所載異議意旨略以：案發當時該路口之號誌
    為綠燈，伊係以緩慢之車速行駛於內線車道並通過路口，當
    伊駛至路口中央時，見員警以手勢指揮示意停車，然因前方
    之號誌轉為黃燈，該路段又因捷運施工車道縮減，且逢尖峰
    時段，伊無法停車遂持續以緩慢之速度通過該路口，但伊並
    無違規亦無逃逸，原處分與事實不符，實難甘服云云，嗣於
    本院審理時則辯稱：伊在綠燈時通過路口，見前方員警拿指
    揮棒由上往下揮，伊以為是示意其直接通過，便未停車而緩
    慢通過云云。
四、本院查：
(一)本件異議人即受處分人乙○○確有於95年5 月5 日7 時44分
    許，駕駛其所有車牌號碼CY-9275 號自用小客車，沿臺北市
    內湖區○○路由東往西方向行駛，而行經內湖路與港墘路之
    有燈光號誌管制之交岔路口等情，業據異議人自承在卷，復
    據證人即舉發本件交通違規之台北市政府警察局內湖分局西
    湖派出所員警甲○○到庭具結證實無訛，應甚明確，堪予認
    定。
(二)又證人甲○○於本院審理時具結證稱：案發當日7 時到9 時
    許，伊輪值前往內湖路與港墘路口擔任交通疏導勤務，異議
    人是由內湖路往大直方向行駛，在通過港墘路口時闖紅燈，
    因當時該路口燈號已經是紅燈，在異議人車輛未到停止線時
    ，伊有舉起指揮棒並吹哨，示意內湖路上往大直方向的車輛
    停車，且當時港墘路左右邊車輛都已經開始起步駛出停止線
    ，而異議人從伊的左手邊經過，伊便對他吹哨，並以指揮棒
    示意他靠路邊停車，異議人之眼神有與伊交會，然異議人並
    未停車，即逕行離去，伊便當場記下該車車號後，掣單逕行
    舉發違規等情在卷（見本院95年8 月2 日訊問筆錄），經核
    證人甲○○係就案發當日親身經歷之舉發經過作證，所證內
    容，就其目擊異議人違規情節及舉發經過敘述詳確，並無瑕
    疵，顯非一般憑空捏造證詞可擬，且證人與異議人原不相識
    ，2 人間並無怨恨仇隙，此為異議人所是認，故證人要無設
    詞誣陷異議人違規，進而招致偽證重罪之可能及必要，是其
    證詞應屬可信，參以證人甲○○於上開舉發之地點擔任交通
    警察職務已有8 年，案發當時為日間7 時許，且其當時係同
    時確認異議人所行駛之內湖路已轉為紅燈，而與該道路垂直
    之港墘路亦已轉為綠燈，故異議人並無可能在綠燈通過路口
    等情，亦據證人甲○○結證明確在卷，堪認本件應無誤認異
    議人違規之虞，從而，異議人確有原處分所指之交通違規事
    實，應甚明確，堪予認定。
(三)至異議人雖執詞否認有何不配合員警攔停之違規行為。然查
    ，異議人於聲明異議狀中係辯稱：「．．．．緩駛中，眼前
    黃燈亮，員警鳴笛，手勢指示，而服從遵守停之，故不違規
    。」云云，然於本院審理中初稱：當時伊在路口中央，伊有
    看到警察在前方指揮停車，這時伊也看到前方的燈號轉為黃
    燈，伊就通過云云，嗣經本院質之有無看到警察要將其攔停
    ，則又改稱：警察拿指揮棒向伊吹哨，並以指揮棒由上往下
    後方揮，伊以為員警的動作係要伊直接通過，伊便緩慢通過
    ，並沒有停車云云（見本院95年8 月2 日訊問筆錄），核異
    議人所為辯解，就其於案發時有無依員警指揮停車及其當時
    所認定員警手勢之意義為何，先後說詞不一，已難認孰者為
    真，況員警指揮車輛通過時之手勢為手高舉前後揮動乙情，
    業據證人甲○○到院證實無訛，核此亦屬一般駕駛人均知之
    常識，是以，異議人辯稱其所見員警手勢為由上往下揮云云
    縱令屬實，亦不致使其誤認為指示直接通過之意，況證人當
    時指揮動作係將指揮棒由高舉轉為平舉乙情，亦據證人甲○
    ○結證明確，該等手勢顯與指揮棒前後揮動示意駕駛人快速
    通行之手勢不同，是異議人對於員警當場手勢係示意其停車
    ，應可正確認知而不致有所誤解，核其所辯要屬卸責之詞，
    不足採信。
五、綜上，本件異議人確有原處分認定之上開交通違規事實無訛
    ，異議人執詞否認違規，並不足採。原處分機關以本案違規
    事實明確，依首揭規定，裁處異議人罰鍰合計5 千7 百元，
    並記違規點數4 點，於法並無不合，本件異議為無理由，應
    予駁回。
據上論斷，應依道路交通案件處理辦法第19條，裁定如主文。
中    華    民    國    95    年    11    月    17    日
                  交通法庭法  官 吳祚丞
以上正本證明與原本無異。
如不服本裁定，應於送達後5日內，向本院提出抗告狀。
                                  書記官 林立原
中    華    民    國    95    年    11    月    24    日


司法院資訊處製作；財團法人民間司法改革基金會備份。
